最高法院刑事判決　　　　　　　　九十六年度台非字第九七號
上　訴　人　最高法院檢察署檢察總長
被　　　告　甲○○
　　　　　　乙○○
上列上訴人因被告等常業竊盜案件，對於台灣高等法院台中分院
中華民國九十三年三月四日第二審確定判決（九十二年度上訴字
第二三四二號，起訴案號：台灣台中地方法院檢察署九十二年度
偵字第一０三二０、一五一五二、一二三一五、一三九七四號）
，認為部分違法，提起非常上訴，本院判決如下：
    主  文
原審及第一審關於甲○○部分之判決暨原判決關於乙○○罪刑部
分所諭知超過新台幣參仟元沒收之違背法令部分均撤銷。
    理  由
非常上訴理由稱：「按判決不適用法則或適用不當者，為違背法
令，刑事訴訟法第三百七十八條定有明文。又因犯罪所得之物，
依刑法第三十八條第三項前段之規定，以屬於犯人者為限，始得
沒收。則其物非屬於被告，而第三人又得對之主張權利者，自不
得沒收。查本件原判決以被告二人因共犯常業竊盜罪，為警在台
中縣外埔鄉○○村○○路六十六號（非常上訴書誤植為『六十一
號』）其住處查扣之張銘榮、吳啟祥帳戶之存摺各一本、提款卡
各一張、磨平之起子二支等物及恐嚇取財所得之贓款新台幣（下
同）九千元，係被告甲○○所有，且供被告二人犯罪所用，及因
犯罪所得，均予宣告沒收，雖非無見。惟扣案之九千元中之六千
元，業於查獲後由被害人陳清癸、陳益順分別掣據各領回三千元
，有贓物認領保管單二紙在卷可憑。依首開說明，已由被害人陳
清癸、陳益順領回之六千元，因不屬於被告所有，即不得再予宣
告沒收。乃原判決竟併予諭知沒收，即有適用法則不當之違背法
令。爰依刑事訴訟法第四百四十一條、第四百四十三條提起非常
上訴，以資糾正。」等語。
本院按判決不適用法則或適用不當者，為違背法令，刑事訴訟法
第三百七十八條定有明文。而修正前刑法第三十八條第一項第三
款所規定，因犯罪所得之物得沒收者，依同法條第三項前段規定
，以屬於犯人者為限，始得沒收之。本件原判決認定警員扣得之
九千元，係被告甲○○、乙○○共同竊取汽車後，以不付款即將
汽車解體等言詞，向車主恐嚇所得之錢財。而查被害人陳益順、
陳清癸已於警詢中陳明該九千元中有六千元為彼二人所匯，並於
警詢後分別掣據各領回贓款三千元，本件扣案者亦僅為三千元，
並非九千元，有陳益順、陳清癸之警詢筆錄及贓物認領保管單二
紙，暨扣押物品清單在卷可憑（見台灣台中地方法院檢察署九十
二年度偵字第一０三二０號偵查卷一第二十五頁背面、第二十七
、四十九、五十二、一七０頁，第一審卷第三十七頁）。從而，
原來查扣之贓款固為九千元，但已被領回六千元，被告等僅有三
千元，該被領回之六千元並非屬被告等所有，自不在刑法第三十
八條第一項第三款所規定得沒收之列。乃原判決竟以該九千元均
為被告等因犯罪所得之物，維持第一審關於甲○○部分所諭知沒
收九千元即包括已被領回之六千元部分之判決；另撤銷第一審關
於乙○○部分之判決，仍依修正前刑法第三十八條第一項第三款
規定宣告沒收九千元，顯有判決適用法則不當之違法。案經確定
，且不利於被告等，非常上訴意旨執以指摘，洵有理由，應由本
院將原審及第一審關於甲○○部分之判決暨原判決關於乙○○罪
刑部分所諭知超過三千元之沒收部分均撤銷，以資糾正。又本院
既將違法諭知沒收之部分撤銷，已具有改判性質，其救濟目的已
達，即不發生另行判決之問題。
據上論結，應依刑事訴訟法第四百四十七條第一項第一款，判決
如主文。
中　　華　　民　　國　九十六　年　　五　　月　　十　　日
                      最高法院刑事第八庭
                          審判長法官  陳　正　庸
                                法官  賴　忠　星
                                法官  林　開　任
                                法官  林　立　華
                                法官  孫　增　同
      本件正本證明與原本無異
                                      書  記  官
中　　華　　民　　國　九十六　年　　五　　月   十五   日
                                                      Ｑ
